【裁判字號】    99,抗,252
【裁判日期】    990323
【裁判案由】    聲請迴避
【裁判全文】
臺灣高等法院民事裁定                   99年度抗字第252號
    抗告人  丙○○
抗告人因與甲○○等間聲請迴避事件，對於中華民國99年1月12
日臺灣板橋地方法院99年度聲字第1號所為裁定提起抗告，本院
裁定如下：
    主  文
抗告駁回。
抗告費用由抗告人負擔。
    理  由
一、按法官曾參與該訴訟事件之前審裁判或仲裁者，應自行迴避
    ，不得執行職務，民事訴訟法第32條第7款定有明文，是所
    謂曾參與前審裁判，係指同一法官，就同一事件，曾參與下
    級審之裁判（司法院大法官會議釋字第178號解釋意旨參照
    ），亦即法官曾經參與下級審審判，不得於上級審復行審判
    該事件而言。次依同法第33條第1項第2款規定，法官有前條
    所定以外之情形，足認其執行職務有偏頗之虞者，當事人得
    聲請法官迴避。所謂足認法官執行職務有偏頗之虞，係指法
    官對於訴訟標的有特別利害關係，或與當事人之一造有親交
    或嫌怨，或有其他情形客觀上足疑其為不公平之審判者而言
    ，若僅憑當事人之主觀臆測，或與該訴訟事件當事人一造相
    同之別一事件，法官曾為裁判，或於訴訟程序之指揮欠當或
    其他類此情形，致當事人一造不利，在主觀上疑其不公，即
    不能認其執行職務有偏頗之虞（最高法院69年台抗字第457
    號、30年抗字第103號、18年抗字第342號判例意旨參照）。
    且聲請迴避原因，依同法第34條第2項、第284條之規定，應
    提出證據以釋明之。
二、本件抗告人於原法院聲請承辦原法院98年度訴字第2671號損
    害賠償事件之連士綱法官迴避，經原法院以其聲請不符民事
    訴訟法第32條第7款、第33條第1項第2款規定裁定駁回後，
    抗告人不服，提起抗告，主張：伊於本件98年度訴字第2671
    號所提出訴之聲明，係依據另案即原法院97年度簡上字第21
    6號第一審判決主文，足見連士綱法官對於訴訟標的有特別
    利害關係。又連士綱法官明知相對人乙○○有多項不正當強
    制行為，竟仍違憲廢棄另案即原法院板橋簡易庭97年度板簡
    字第1602號第一審合法判決，顯有圖利相對人乙○○之偏頗
    情事。原法院97年度簡上字第216號原由賢股王瑜玲法官承
    審，嗣變更為夏股連士綱法官承審，顯係原法院院長不當行
    使監督權所致，已違反法院組織法、法官法定原則等重要程
    序法規。連士綱法官於另案原法院97年度簡上字第216號審
    理中，未將相對人乙○○所提6份訴狀繕本合法送達予伊，
    已妨礙伊之攻擊防禦方法，可認其於本案亦會有送達之違法
    ，難謂連士綱法官無偏頗之虞。原裁定應予廢棄，並更為准
    許連士綱法官迴避等語。
三、經查，抗告人前曾以相對人乙○○為被告，訴請侵權行為損
    害賠償訴訟，業經原法院板橋簡易庭以97年度板簡字第1602
    號判決，兩造均聲明不服提起上訴，復經原法院以97年度簡
    上字第216號判決確定，該97年度簡上字第216號事件與本案
    原法院98年度訴字第2671號事件之受命法官固均為連士綱法
    官，惟前者並非屬後者之下級審裁判，即與民事訴訟法第32
    條第7款「前審裁判」之要件不符，是抗告人以連士綱法官
    為前97年度簡上字第216號事件之受命法官為由，聲請迴避
    ，自屬無據，不應准許。次查，抗告人於原法院98年度訴字
    第2671號事件訴之聲明第一項為：「……被告乙○○應自96
    .12.18起依鈞院97年度簡上字第216號侵權行為損害賠償等
    事件，判決書主文第一、二項，……」，係在表明抗告人訴
    之聲明內容，尚無從因連士綱法官為97年度簡上字第216 號
    事件之受命法官，即得認連士綱法官對於本案訴訟98年度訴
    字第2671號之訴訟標的（訴訟之結果）有何特別利害關係。
    抗告意旨認依上開訴之聲明記載內容，已得謂「連士綱法官
    對於訴訟標的有特別利害關係」云云，顯非可取。又查，連
    士綱法官前審理97年度簡上字第216號事件，斟酌全辯論意
    旨及調查證據之結果，依自由心證判斷事實之真偽而為判決
    ，不得因該判決結果對抗告人不利，在主觀上疑其不公，即
    遽認有偏頗情事。另依民事訴訟法第265條規定，相對人乙
    ○○應將其所提6份訴狀繕本直接通知他造即抗告人，法院
    並無負代當事人送達訴狀繕本之義務，縱認連士綱法官指揮
    訴訟欠當，亦不能遽認有偏頗情事。再者原法院97年度簡上
    字第216號原由賢股王瑜玲法官承審，嗣變更為夏股連士綱
    法官承審，抗告人就此係因原法院院長不當行使監督權所致
    ，未舉證釋明，已非可取。況其與本案訴訟非屬同一事件，
    連士綱法官亦非原法院院長，自無從認有何偏頗情事。此外
    ，抗告人復未能提出其他可使法院信其主張為真實之證據以
    釋明本案連士綱法官有何其他迴避之事由，自與聲請法官迴
    避之要件未合，原法院裁定駁回抗告人連士綱法官迴避之聲
    請，於法並無違誤。從而抗告意旨指摘原裁定不當，求予廢
    棄，委無理由，應予駁回。
四、據上論結，本件抗告為無理由，爰裁定如主文。
中    華    民    國    99    年    3     月    23    日
                  民事第十庭
                        審判長法  官  黃豐澤
                              法  官  吳謀焰
                              法  官  林麗玲
正本係照原本作成。
本裁定除以適用法規顯有錯誤為理由外，不得再抗告。如提起再
抗告，應於收受後10日內委任律師為代理人向本院提出再抗告狀
。並繳納再抗告費新台幣１千元。
中    華    民    國    99    年    3     月    23    日
                              書記官  陶美玲

司法院資訊處製作；財團法人民間司法改革基金會備份。
